---
title: "Визуализация данных"
author: "AB"
date: "2024-09-23"
output: html_document
---

```{r setup, include=FALSE}
knitr::opts_chunk$set(echo = TRUE, message = FALSE, warning = FALSE, error = FALSE, fig.width=16, fig.height=10)
library(tidyverse)
```

```{r}
hogwarts <- read_csv("data/hogwarts_2024.csv")
hogwarts |> head()

hogwarts <- hogwarts |> mutate(
  across(c(house, course, sex, wandCore, bloodStatus), ~ as.factor(.x)))
  
  glimpse(hogwarts)
```

#Столбчатые диаграммы ##1

```{r}
ggplot(hogwarts) +
  geom_bar(aes(x = course,
           fill = course),
           colour = "black") +
  scale_fill_manual (values = c("1" = "tomato",
                                "2" = "darkgoldenrod1",
                                "3" = "khaki",
                                "4" = "palegreen",
                                "5" = "lightblue",
                                "6" = "slateblue",
                                "7" = "purple"))+
  theme_linedraw()
```

##2

```{r}
ggplot(hogwarts) +
  geom_bar(aes(x = house,
           fill = bloodStatus),
           position = "fill",
           colour = "black")+
  theme_light()
    
```

Вывод: Во всех факультетах большинство студентов являются полукровными, меньше всего доля маггло-рожденных сутдентов. Максимальная доля полукровных среди учеников факультета наблюдается в Слизерине (около 75%), минимальная в Гриффиндоре (около 60%), в Пуффендуе и Когтевране она примерно одинакова (около 73%). Максимальная доля чистокровных наблюдается среди студентов Гриффиндора и в Слизерине, в Пуффендуе и Когтевране доля чистокровок меньше всего. Маггло-рожденных студентов больше всего в Гриффиндоре, минимальная доля таких студентов в Слизерине.

##3

```{r}
hogwarts %>%
  filter(`bloodStatus` == "pure-blood" | bloodStatus == "muggle-born") %>%
  ggplot() +
  geom_bar(aes(x = house,
           fill = bloodStatus),
           position = "fill",
           colour = "black")+
  geom_hline(yintercept = 0.5, linetype = "dotted", size = 0.5, colour = "black")+
  scale_x_discrete(name = "Факультет")+
  ylab("Количество")+
  scale_fill_discrete(name = "Статус крови",
                      labels = c("Маггло-рожденные", "Чистокровные"))+
  theme_light()
  
```

#Боксплоты ##1

```{r}
ggplot(hogwarts) +
  geom_boxplot(aes(y = `week_3`, x = fct_reorder(`house`, week_3), .desc = TRUE))+
  theme_bw()
```

##2

```{r, fig.width=14, fig.height = 14}
hogwarts %>%
  select(`id`, `bloodStatus`, `week_3`, `house`) %>%
  ggplot()+
  geom_boxplot(aes(y = `week_3`, 
                   x = fct_reorder(`house`, week_3, .desc = TRUE)),
               notch = TRUE) +
  scale_x_discrete(name = "house")+
  ylab("week 3 score")+
  theme_light()


```

##3

```{r}
ggplot(hogwarts) +
  geom_boxplot(aes(y = `week_3`, x = fct_reorder(`house`, week_3, .desc = TRUE),
                   fill = `bloodStatus` ),
               notch = TRUE, outliers = FALSE,
               width = 1, linewidth = 0.5)+
  geom_jitter(aes(y = `week_3`, x = reorder(`house`, -week_3)),
              alpha = 0.3)+
  scale_x_discrete(name = "house")+
  ylab("week 3 score") +
  ggtitle("Распределение баллов, заработанных студентами на 3-й неделе обучения")+
   annotate("text", x = 3, y = -15, label = "Баллы отличаются", size = 6)+
  theme_light()

```

#Разное ##1

```{r}
hogwarts %>%
  filter(`course` == "5") %>%
  ggplot()+
  geom_segment(aes(x = reorder(`id`, -result), xend = reorder(`id`, -result), y = 0, yend = result))+
  geom_point (aes(x = reorder(`id`, -result), y = `result`, colour = `wandCore`), size = 1)+
  scale_colour_manual(values = c("dragon heartstring" = "red",
                                 "phoenix feather" = "yellow",
                                 "unicorn hair" = "gray"))+
  theme_classic()
```

##2

```{r}
hogwarts %>%
  ggplot(aes(x = `Astronomy exam`, fill = `house`))+
  geom_histogram(colour = "black", bins = 30)+
  scale_fill_manual(values = c("Slytherin" = "green",
                               "Hufflepuff" = "gray",
                               "Gryffindor" = "gray",
                               "Ravenclaw" = "gray"))+
 theme(axis.text = element_text(size = 18))+
theme(axis.title.y = element_text(size = 20))+
  ylab("Number of students")+
  theme(axis.title.x = element_text(size = 22))+
theme(legend.title = element_text(size = 20))+
  theme_classic()

```

##3

```{r}
theme_custom <-  theme(
    axis.text = element_text(size = 20),
    axis.title = element_text(size = 25),
    legend.text = element_text(size = 20),
    legend.title = element_text(size = 20),
    panel.background = element_rect(fill = "white"),
    panel.grid.major = element_line(colour = "gray", linewidth = 0.8))
    
ggplot(hogwarts) +
  geom_boxplot(aes(y = `week_3`, x = reorder(`house`, -week_3),
                   fill = `bloodStatus` ),
               notch = TRUE, outliers = FALSE,
               width = 1, linewidth = 0.5)+
  geom_jitter(aes(y = `week_3`, x = reorder(`house`, -week_3)),
              alpha = 0.3)+
  xlab("house")+
  ylab("week 3 score") +
  ggtitle("Распределение баллов, заработанных студентами на 3-й
неделе обучения")+
   annotate("text", x = 3, y = -15, label = "Баллы отличаются", size = 6)+
theme_custom
```

#Фасетирование ##1 По моему мнению, для визуализации гистограммы удобнее всего использовать фасетирование по столбцам, так явно определяется характер распределения, вариабельность. Для violin-plot лучше использовать фасетирование по строкам, оно дает возможность лучше оценить вариабельность. Общее правило - хотим приоритетно оценить характер распределения - фасетирование по столбцам, хотим приоритетно оценить разброс - фасетирование по строкам.

##2

```{r}
hogwarts %>%
  ggplot(aes(x = `Flying exam`))+
  geom_histogram(fill = "skyblue",
                 colour = "black",
                 bins = ceiling(log2(nrow(hogwarts))+1))+
  facet_wrap(vars(course))+
  theme_bw()+
  theme(strip.text = element_text(size = 8))
```

##3

```{r}
hogwarts %>%
  ggplot()+
  geom_histogram(aes(x = `Defence against the dark arts exam`),
                 colour = "black",
                 fill = "antiquewhite4")+
  geom_histogram(aes(y = `Herbology exam`),
                     colour = "black",
                     fill = "olivedrab2")+
  facet_wrap(vars(sex))+
  theme_minimal()+
  theme_custom
  

```
