---
title: "automatization_notebook_04"
output: word_document
date: "`r Sys.Date()`"
---

```{r setup, include=FALSE}
knitr::opts_chunk$set(echo = TRUE)

library(tidyverse)
library(ggbeeswarm)

filter_column_by_na_percentage <- function (column) {
  na_count <- sum(column == "N/A")
  na_percentage <- (na_count / length(column)) * 100
  return (na_percentage < 20)
}

confIntervalCustom <- function(data, conf.level = 0.95) {
  n <- length(data)
  mean <- mean(data)
  sd <- sd(data)
  errorMargin <- qt(conf.level/2 + 0.5, df=n-1) * sd / sqrt(n)

  return(errorMargin)
}
```

# Чтение данных

В вашем варианте нужно использовать датасет healthcare-dataset-stroke-data.

```{r}
raw_stroke_data <- read_delim("Data/Raw/healthcare-dataset-stroke-data.csv", delim = ",", skip = 0)
raw_stroke_data
```

# Выведите общее описание данных

```{r}
str(raw_stroke_data)
#glimpse(raw_stroke_data)
```

# Очистка данных

1) Уберите переменные, в которых пропущенных значений больше 20% или уберите субъектов со слишком большим количеством пропущенных значений. Или совместите оба варианта. Напишите обоснование, почему вы выбрали тот или иной вариант:

**Обоснование**:
В данном случае имеются пропущенные значения только в по одной перемнной, поэтому удалять субъектов кажется нелогичным, тем более, что слишком много пропущенных значений у них не будет. Поэтому я выбрала убрать переменную, если пропущенных значений больше 20%. Прежде чем удалять пременную следует оценить насколько она нам ценна, был ли пропуск значений случайным или нет. 

2) Переименуйте переменные в человекочитаемый вид (что делать с пробелами в названиях?);

3) В соответствии с описанием данных приведите переменные к нужному типу (numeric или factor);

4) Отсортируйте данные по возрасту по убыванию;

5) Сохраните в файл outliers.csv субъектов, которые являются выбросами (например, по правилу трёх сигм) — это необязательное задание со звёздочкой;

6) Присвойте получившийся датасет переменной "cleaned_data".

```{r}

precleaned_data <- raw_stroke_data[,sapply(raw_stroke_data, filter_column_by_na_percentage)]


cleaned_data <- precleaned_data %>%
  rename_with(function(x) x %>%
                str_replace_all("_", " ")) %>%
  mutate_at(vars(`bmi`), as.numeric) %>%
  mutate_at(vars(`gender`, `hypertension`, `heart disease`, `work type`, `Residence type`, `ever married`, `work type`, `Residence type`, `smoking status`, `stroke`), as.factor) %>%
  arrange(desc(`age`))

#cleaned_data %>%
#  rowwise() %>%
#  filter(near(`age`, mean(cleaned_data$age, na.rm = TRUE), tol = 3*sd(cleaned_data$age, na.rm = #TRUE))) 
#cleaned_data %>%
#  rowwise() %>%
#   filter(near(`avg glucose level`, mean(cleaned_data$`avg_glucose_level`, na.rm = TRUE), tol = #3*sd(cleaned_data$`avg glucose level`, na.rm = TRUE)))
#  cleaned_data %>%
#  rowwise() %>% 
#  filter(near(`bmi`, mean(cleaned_data$bmi), tol = sd(cleaned_data$bmi)*3))

```

# Сколько осталось переменных?

```{r}
ncol(cleaned_data)
```

# Сколько осталось случаев?

```{r}
nrow(cleaned_data)
```

# Есть ли в данных идентичные строки?

```{r}
duplicated <- duplicated(cleaned_data, by = "id")
length(duplicated[duplicated== TRUE])
```

# Сколько всего переменных с пропущенными значениями в данных и сколько пропущенных точек в каждой такой переменной?

```{r}
sum(is.na(cleaned_data)) 

cleaned_data %>% 
sapply(function(x) sum(is.na(x)))%>%
  enframe() %>%
  unnest()

```

# Описательные статистики

## Количественные переменные

1) Рассчитайте для всех количественных переменных для каждой группы (stroke):

1.1) Количество значений;

1.2) Количество пропущенных значений;

1.3) Среднее;

1.4) Медиану;

1.5) Стандартное отклонение;

1.6) 25% квантиль и 75% квантиль;

1.7) Интерквартильный размах;

1.8) Минимум;

1.9) Максимум;

1.10) 95% ДИ для среднего - задание со звёздочкой.

```{r}
statistics <- list(
      `_Количество субъектов` = ~length(.x) %>% as.character(),
      `_Нет данных` = ~sum(is.na(.x)) %>% as.character(),
      `_Ср. знач.` = ~ifelse(sum(!is.na(.x)) == 0, "Н/П*", mean(.x, na.rm = TRUE) %>% round(2) %>% as.character()),
      `_Станд. отклон.` = ~ifelse(sum(!is.na(.x)) < 3, "Н/П*", sd(.x, na.rm = TRUE) %>% round(2) %>% as.character()),
      `_мин. - макс.` = ~ifelse(sum(!is.na(.x)) == 0, "Н/П*", paste0(min(.x, na.rm = TRUE) %>% round(2), " - ", max(.x, na.rm = TRUE) %>% round(2))) %>% as.character(),
      `_Медиана` = ~ifelse(sum(!is.na(.x)) == 0, "Н/П*", median(.x, na.rm = TRUE) %>% round(2) %>% as.character()),
      `_Q1` = ~ifelse(sum(!is.na(.x)) == 0, "Н/П*", paste0(quantile(.x, 0.25, na.rm = TRUE)) %>% as.character()),
      `_Q3` = ~ifelse(sum(!is.na(.x)) == 0, "Н/П*", paste0(quantile(.x, 0.75, na.rm = TRUE)) %>% as.character()),
      `_Q1 - Q3` = ~ifelse(sum(!is.na(.x)) == 0, "Н/П*",  paste0(quantile(.x, 0.25, na.rm = TRUE) %>% round(2), " - ", quantile(.x, 0.75, na.rm = TRUE) %>% round(2))) %>% as.character(),
      `_95% ДИ для среднего` = ~ifelse(sum(!is.na(.x)) == 0, "Н/П*", paste0(mean(.x, na.rm = TRUE) %>% round(2), "±", confIntervalCustom(.x) %>% round(2))) %>% as.character()
)

cleaned_data %>%
  mutate_at(vars(`id`), as.factor) %>%
  select(`stroke`, where(is.numeric)) %>%
  group_by(`stroke`) %>%
  summarise(across(where(is.numeric), statistics)) %>%
  pivot_longer(!`stroke`) %>%
  separate(name, into = c("Переменная", "Статистика"), sep = "__") %>%
  rename(`Значение` = `value`)
```

## Категориальные переменные

1) Рассчитайте для всех категориальных переменных для каждой группы (stroke):

1.1) Абсолютное количество;

1.2) Относительное количество внутри группы;

1.3) 95% ДИ для доли внутри группы - задание со звёздочкой.

```{r}
confIntervalCategorial <- function(data, conf.level = 0.95) {
  n <- length(data)
  mean <- mean(data)
  sd <- sd(data)
  errorMargin <- qt(conf.level/2 + 0.5, df=n-1) * sd / sqrt(n)

  return(errorMargin)
}

confIntervalCustom(cleaned_data$age)
```

```{r}
cleaned_data %>%
select(`stroke`, where(is.factor)) %>%
  count(`stroke`, `gender`) %>%
  group_by(`stroke`) %>%
  mutate(`Процент по группе` = (n/ sum(n)) %>% round(4) %>% `*` (100) %>% stringr::str_c("%")) %>%
  ungroup() %>%
  mutate(`Процент по выборке` = (n/ sum(n)) %>% round(4) %>% `*`(100) %>% stringr::str_c("%")) 
```


```{r}
cleaned_data %>%
select(`stroke`, where(is.factor)) %>%
  count(`stroke`, `gender`) %>%
  group_by(`stroke`) %>%
  mutate(`Процент по группе` = (n/ sum(n)) %>% round(4) %>% `*` (100) %>% stringr::str_c("%")) %>%
  ungroup() %>%
  mutate(`Процент по выборке` = (n/ sum(n)) %>% round(4) %>% `*`(100) %>% stringr::str_c("%"))

cleaned_data %>%
select(`stroke`, where(is.factor)) %>%
  count(`stroke`, `hypertension`) %>%
  group_by(`stroke`) %>%
  mutate(`Процент по группе` = (n/ sum(n)) %>% round(4) %>% `*` (100) %>% stringr::str_c("%")) %>%
  ungroup() %>%
  mutate(`Процент по выборке` = (n/ sum(n)) %>% round(4) %>% `*`(100) %>% stringr::str_c("%"))

cleaned_data %>%
select(`stroke`, where(is.factor)) %>%
  count(`stroke`, `heart disease`) %>%
  group_by(`stroke`) %>%
  mutate(`Процент по группе` = (n/ sum(n)) %>% round(4) %>% `*` (100) %>% stringr::str_c("%")) %>%
  ungroup() %>%
  mutate(`Процент по выборке` = (n/ sum(n)) %>% round(4) %>% `*`(100) %>% stringr::str_c("%"))

cleaned_data %>%
select(`stroke`, where(is.factor)) %>%
  count(`stroke`, `ever married`) %>%
  group_by(`stroke`) %>%
  mutate(`Процент по группе` = (n/ sum(n)) %>% round(4) %>% `*` (100) %>% stringr::str_c("%")) %>%
  ungroup() %>%
  mutate(`Процент по выборке` = (n/ sum(n)) %>% round(4) %>% `*`(100) %>% stringr::str_c("%"))

cleaned_data %>%
select(`stroke`, where(is.factor)) %>%
  count(`stroke`, `work type`) %>%
  group_by(`stroke`) %>%
  mutate(`Процент по группе` = (n/ sum(n)) %>% round(4) %>% `*` (100) %>% stringr::str_c("%")) %>%
  ungroup() %>%
  mutate(`Процент по выборке` = (n/ sum(n)) %>% round(4) %>% `*`(100) %>% stringr::str_c("%"))

cleaned_data %>%
select(`stroke`, where(is.factor)) %>%
  count(`stroke`, `Residence type`) %>%
  group_by(`stroke`) %>%
  mutate(`Процент по группе` = (n/ sum(n)) %>% round(4) %>% `*` (100) %>% stringr::str_c("%")) %>%
  ungroup() %>%
  mutate(`Процент по выборке` = (n/ sum(n)) %>% round(4) %>% `*`(100) %>% stringr::str_c("%"))

cleaned_data %>%
select(`stroke`, where(is.factor)) %>%
  count(`stroke`, `smoking status`) %>%
  group_by(`stroke`) %>%
  mutate(`Процент по группе` = (n/ sum(n)) %>% round(4) %>% `*` (100) %>% stringr::str_c("%")) %>%
  ungroup() %>%
  mutate(`Процент по выборке` = (n/ sum(n)) %>% round(4) %>% `*`(100) %>% stringr::str_c("%"))
```

# Визуализация

## Количественные переменные

1) Для каждой количественной переменной сделайте боксплоты по группам. Расположите их либо на отдельных рисунках, либо на одном, но читаемо;

2) Наложите на боксплоты beeplots - задание со звёздочкой.

3) Раскрасьте боксплоты с помощью библиотеки RColorBrewer.

```{r}
cleaned_data %>%
  ggplot(aes(x = `stroke`,
             y = `age`))+
  geom_boxplot(aes(fill = stroke))+
 geom_beeswarm(cex = 0.2,
               alpha = 0.1)+
  scale_fill_brewer(palette = "YlGn")+
theme_bw()

  
cleaned_data %>%
  ggplot(aes(x = `stroke`,
         y = `avg glucose level`))+
  geom_boxplot(aes(fill = stroke))+
  geom_beeswarm(cex = 0.2,
               alpha = 0.1)+
  scale_fill_brewer(palette = "BuPu")+
theme_bw()

cleaned_data %>%
  ggplot(aes(x = `stroke`,
             y = `bmi`))+
  geom_boxplot(aes(fill = stroke))+
 geom_beeswarm(cex = 0.2,
               alpha = 0.1)+
  scale_fill_brewer(palette = "OrRd")+
theme_bw()
```

## Категориальные переменные

1) Сделайте подходящие визуализации категориальных переменных. Обоснуйте, почему выбрали именно этот тип.

```{r}

cleaned_data %>%
  ggplot()+
  geom_bar(aes(x = stroke,
               fill = gender),
           position = "fill")+
  theme_bw()

cleaned_data %>%
  ggplot()+
  geom_bar(aes(x = stroke,
               fill = hypertension),
           position = "fill")+
  theme_bw()

cleaned_data %>%
  ggplot()+
  geom_bar(aes(x = stroke,
               fill = `heart disease`),
           position = "fill")+
  theme_bw()

cleaned_data %>%
  ggplot()+
  geom_bar(aes(x = stroke,
               fill = `ever married`),
           position = "fill")+
  theme_bw()

cleaned_data %>%
  ggplot()+
  geom_bar(aes(x = stroke,
               fill = `work type`),
           position = "fill")+
  theme_bw()

cleaned_data %>%
  ggplot()+
  geom_bar(aes(x = stroke,
               fill = `Residence type`),
           position = "fill")+
  theme_bw()

cleaned_data %>%
  ggplot()+
  geom_bar(aes(x = stroke,
               fill = `smoking status`),
           position = "fill")+
  theme_bw()
```
Выбрала данный вид визуализации, так как в отношении категориальных переменных больше интересует их доля внутри группы и отношение этих долей между группами, а не абсолютное количество, которое тоже можно представяить для категориальных переменных.

# Статистические оценки

## Проверка на нормальность

1) Оцените каждую переменную на соответствие нормальному распределению с помощью теста Шапиро-Уилка. Какие из переменных являются нормальными и как как вы это поняли?

```{r}
new_data <- cleaned_data[sample(5000), ]
shapiro.test(new_data$age)
shapiro.test(new_data$`avg glucose level`)
shapiro.test(new_data$bmi)

```
Все количественные переменные датафрейма имеют ненормальное распределение. Нулевая гипотеза теста Шапиро-Уилка - пременная имеет нормальное распределение, мы получили p-value ниже 0.05, что позволяет отклонить нулевую гипотезу и считать, что распределение не близкое к нормальному.

2) Постройте для каждой количественной переменной QQ-плот. Отличаются ли выводы от теста Шапиро-Уилка? Какой метод вы бы предпочли и почему?

```{r}
cleaned_data %>%
  ggplot(aes(sample = age))+
  stat_qq()+
  stat_qq_line()

cleaned_data %>%
  ggplot(aes(sample = `avg glucose level`))+
  stat_qq()+
  stat_qq_line()

cleaned_data %>%
  ggplot(aes(sample = bmi))+
  stat_qq()+
  stat_qq_line()
```

Выводы не отличаются, распределение переменных не похоже на нормальное. Я бы предпочла QQ-plot, так как с помощью него можно визуально определить насколько сильно распределение отклоняется от нормального, а не просто факт отрицания гипотезы о нормальности распределения.

3) Ниже напишите, какие ещё методы проверки на нормальность вы знаете и какие у них есть ограничения.

**Напишите текст здесь**


## Сравнение групп

1) Сравните группы (переменная **stroke**) по каждой переменной (как количественной, так и категориальной). Для каждой переменной выберите нужный критерий и кратко обоснуйте его выбор в комментариях.

### Нумерические переременные

```{r}
#glimpse(cleaned_data)
 cleaned_data %>%
   select(where(is.numeric) & !id) %>%
   names() %>%
   set_names() %>%
   map(function(x) wilcox.test(cleaned_data[[x]] ~ cleaned_data$stroke)$p.value < 0.05) %>%
   enframe() %>%
   unnest() %>%
   mutate(across(value, function(x) ifelse(value == TRUE, "Различия между группами есть", "Различие между группами не доказано")))

#использую непараметрические критерии - Манна Уитни, тк хочу проверить гипотезу о разнице в средних для независимых выборок с ненормальным распределением
```

### Категориальные переменные

```{r}
hypertention_table <- table(cleaned_data$hypertension, cleaned_data$stroke)
colnames(hypertention_table) <- c("stroke", "no") 
rownames(hypertention_table) <- c("hypertention", "no")

fisher.test(hypertention_table)%>% .$p.value %>% `<` (0.05)

heart_disease_table <- table(cleaned_data$`heart disease`, cleaned_data$stroke)
colnames(heart_disease_table) <- c("stroke", "no") 
rownames(heart_disease_table) <- c("heart disease", "no")

fisher.test(heart_disease_table)%>% .$p.value %>% `<` (0.05)

ever_married_table <- table(cleaned_data$`ever married`, cleaned_data$stroke)
colnames(ever_married_table) <- c("stroke", "no") 
rownames(ever_married_table) <- c("ever married", "no")

fisher.test(ever_married_table)%>% .$p.value %>% `<` (0.05)

Residence_table <- table(cleaned_data$`Residence type`, cleaned_data$stroke)
colnames(Residence_table) <- c("stroke", "no") 

fisher.test(Residence_table)%>% .$p.value %>% `<` (0.05)

work_type_table <- table(cleaned_data$`work type`, cleaned_data$stroke)
colnames(work_type_table) <- c("stroke", "no") 
fisher.test(work_type_table) %>% .$p.value %>% `<` (0.05)


smoking_status_table <- table(cleaned_data$`smoking status`, cleaned_data$stroke)
colnames(smoking_status_table) <- c("stroke", "no") 
fisher.test(smoking_status_table) %>% .$p.value %>% `<` (0.05)


#использую критерий Фишера для сравнения ассоциации категориальных переменных
```


# Далее идут **необязательные** дополнительные задания, которые могут принести вам дополнительные баллы в том числе в случае ошибок в предыдущих

## Корреляционный анализ

1) Создайте корреляционную матрицу с визуализацией и поправкой на множественные сравнения. Объясните, когда лучше использовать корреляционные матрицы и в чём минусы и плюсы корреляционных исследований.

```{r}
cor_cleaned <- cleaned_data %>%
  select(where(is.numeric) & !id)

M <- cor(na.omit(cor_cleaned), method = "bonferroni")
corrplot(M, method="color")

cleaned_data %>%
   select(where(is.numeric) & !id) %>%
   names() %>%
   set_names() %>%
   mutate

adjusted_p_values <- p.adjust(c(p1, p2, p3), method = "bonferroni")

library("corrplot")
```

## Моделирование

1) Постройте регрессионную модель для переменной **stroke**. Опишите процесс построения

```{r}



```




