---
title: "Project_initial"
author: "AB"
date: "2024-08-16"
output: 
  word_document:
  reference_docx: "example.docx"
  toc: yes
  toc_depth: 3
toc-title: "Оглавление"
---

```{r setup, include=FALSE}
knitr::opts_chunk$set(echo = TRUE)

library(readr)
library(readxl)
library(xlsx)
library(psych)
library(tibble)
library(dplyr)
library(stringr)
library(stringi)
library(tidyr)
library(flextable)
```

# Reading and whriting files

## readr::read_delim(), readr::write_delim()

read_delim("data/raw/data_csv.csv", delim = NULL, quote = "\", na = c("", "NA"), skip = 0, n_max = Inf, col_names = TRUE)

```{r}
data <- read_delim("data/raw/data_tsv.tsv", delim = "\t", skip = 0, n_max = 10)
typeof(data)
as.data.frame(data)
```

```{r}
data %>% write_delim("data/raw/data1_tsv.tsv", delim = "\t", na = "NA")
```

## readr::read_csv(), readr::read_csv2()

read_csv("data/raw/data_csv.csv", skip = 0, n_max = Inf) - разделитель-запятая
read_csv2("data/raw/data_csv2.csv", skip = 0, n_max = Inf) - разделитель  - точка с заятой

```{r}
read_csv("data/raw/data_csv.csv", skip = 0, n_max = Inf)
```

```{r}
read_csv2("data/raw/data_csv2.csv", skip = 0, n_max = Inf)
```

## readr::write_csv(), readr::write_csv2(), readr::write_excel_csv(), readr::write_excel_csv2()

```{r}
write_csv(data, "data/raw/data_csv.csv")
write_excel_csv(data, "data/raw/data_csv.csv")
write_csv2(data, "data/raw/data_csv2.csv")
write_excel_csv2(data, "data/raw/data_csv2.csv")
```

## readr::read_tsv()

```{r}
read_tsv("data/raw/data1_tsv.tsv", skip = 0, n_max = Inf)
```

## readr::write_tsv()

```{r}
data %>% write_tsv("data/raw/data1_tsv.tsv")
```

## readxl::read_excel()
Excel часто ломает даты, переводя их в дробные числа, а дробные числа в даты
sheet - имя листа, если не указывать, откроется первый лист
```{r}
read_excel("data/raw/data_excel.xlsx", sheet = "data_csv2")
```

## xlsx::write.xlsx()
```{r}
write.xlsx(data, "data_excel.xlsx", col.names = TRUE)
```

## haven::read_spss(), haven::read_sas() - для SPSS, SAS

## haven::write_sav()

## readr::read_rds() - главный формат в R
## readr::write_rds()
```{r}
write_rds(data, "data/raw/data.rds")
read_rds("data/raw/data.rds")
```

# Statistics...
## mean()
mean(x, trim = 0, na.rm = FALSE)
1. x: вектор типа numeric;
trim = 0: аргумент, говорящий, сколько процентов наибольших и наименьших значений нужно убрать перед тем, как вычислять среднее. Позволяет избавиться от выбросов;
2. na.rm = FALSE: если мы предполагаем, что в векторе могут встретиться пропущенные значения, то необходимо установить значение этого аргумента как TRUE, в ином случае результатом функции будет NA

```{r}
mean(c(20, 68, 45, 76, 41, 36, 13, 52, 77, 53, 70, 73), trim = 5, na.rm = FALSE)
mean(c(20, 68, 45, 76, 41, 36, 13, 52, 77, 53, 70, 73))
```

## median()
median(x, na.rm = FALSE)
1. x: вектор типа numeric;
2. na.rm = FALSE: если мы предполагаем, что в векторе могут встретиться пропущенные значения, то необходимо установить значение этого аргумента как TRUE, в ином случае результатом функции будет NA
```{r}
median(c(30, 87, 55, -71, 93, 50, 34, -51, 13, 96, -62, 53, -85), na.rm = FALSE)
```

## min(), max()
min(x, na.rm = FALSE)
max(x, na.rm = FALSE)
```{r}
min(c(13, 50, 44, 37, 20, 29, -8, 4, 45, 31, 47, -5, -2, 24, 17, 45, 44, 31, -5, 26))
max(c(13, 50, 44, 37, 20, 29, -8, 4, 45, 31, 47, -5, -2, 24, 17, 45, 44, 31, -5, 26))
```

## quantile()
quantile(x, probs = seq(0, 1, 0.25), na.rm = FALSE, names = TRUE, type = 7)
1. x: это исходный вектор с числами;
2. probs = seq(0, 1, 0.25): вектор процентилей, то есть, сколько процентов элементов вектора должно быть меньше или равно искомого числа;
3. na.rm = FALSE: убирать ли пропущенные значения;
names = TRUE: прикреплять ли имена квантилей к значениям полученного вектора;
4. type = 7: есть несколько способов расчёта квантилей, но в общем случае можно использовать значение по умолчанию.

```{r}
quantile(c(31.83, 45.12, 55.66, 67.76, 25.73, 42.87, 55.22, 44.92, 48.03, 41.37, 66.26, 114.02, 32.93))
```

## var(), sd()
Дисперсия — это просто средний квадрат отклонений значений от среднего значения.
Стандартное отклонение — это квадратный корень из дисперсии, который измеряет отклонения в единицах переменной, а не в их квадратах.
Функция вычисляет только несмещенную оценку дисперсии
var(x, na.rm = TRUE)
1. x: это исходный вектор с числами;
2. na.rm = FALSE: убирать ли пропущенные значения.

```{r}
var(c(65.14, 49.87, 34.11, 43.23, 35.72, 35.73, 70.86))
sd(c(65.14, 49.87, 34.11, 43.23, 35.72, 35.73, 70.86))
```

## IQR() - межквартильный размах
IQR(x, na.rm = FALSE, type = 7)
1. x: это исходный вектор с числами;
2. na.rm = FALSE: убирать ли пропущенные значения;
3. type = 7: так как эта функция вычисляется на основе квантилей, для неё тоже применим тип квантиля, однако чаще всего подходит значение по умолчанию.

```{r}
IQR(c(80.94, 44.46, 46.33, 65.1, 66.42, 104.43, 53.15, 48.41, 12.88, 51.1, 43.03, 40.3, 33.71, 55.1, 22.17), na.rm = FALSE, type = 7)
```

## length() - длина вектора или количество значений вектора

```{r}
length(1:10)
```

## sum() - обычно это сумма значений вектора
1. sum(!is.na(vec))- количество значений без учёта пропущенных;
2. sum(is.na(vec))- количество пропущенных значений.

```{r}
sum(1:100)
```

## summary()
1. для количественных переменных возвращает: минимум, первый квартиль, медиану, среднее, третий квартиль, максимум;
2. для категориальных/строковых переменных возвращает просто количество каждой категории

```{r}
summary(data)
```

## psych::describe() - вычисление множества статистик
describe(x, digits = 2, na.rm = TRUE, skew = FALSE, ranges = TRUE)
1. x: датафрейм с количественными переменными;
2. digits = 2: до скольки цифр округлять значения в итоговой таблице;
3. na.rm = TRUE: удалять ли пропущенные значения в переменных;
4. skew = TRUE: вычислять ли асимметрию;
5. ranges = TRUE: вычислять размах, то есть, разницу между максимумом и минимумом.

```{r}
describe(data)
```

## table(), prop.table() - подробная статистика для категориальных данных
table(x, useNA = "always")
1. x: датафрейм с n переменными;
2. useNA = "always": делать ли сводку по пропущенным значениям.

```{r}
read_rds("data/raw/factor_data.rds")
table(data$Группа, data$`Группа крови`)
prop.table(table(data$Группа, data$`Группа крови`))
```

# Serious work with data

## tibble()

```{r}
data <- read_delim("data/raw/data_tsv.tsv", delim = "\t")
as_tibble(data)
```

```{r}
tibble(var_first = 1:10,
       var_second = var_first^2)
```

```{r}
tibble(var_first = 1:10, var_second = ifelse(var_first < 5, var_first+10, var_first))
data %>% view()
```

## tibble::add_column() - имя столбца должно быть уникальным
data %>% add_column(column_name = 1:10, .before = NULL, .after = NULL)
1. data: просто имя датафрейма, к которому мы хотим добавить столбец;
column_name: это имя нового столбца. Оно может быть любым, не только таким, как в примере;
2. .before: номер уже существующего столбца, перед которым нужно поставить новый;
3. .after: то же, но уже после которого нужно поставить новый. Хитрый приём: если нужно поставить переменную в конец датафрейма, то в значение можно поставить Inf.

```{r}
data %>% add_column(just_column = "just values", .before = 1)
```

## tibble::add_row()
data %>% add_row(var_1 = 1, var_2 = "value", .before = NULL, .after = NULL)
1. data: просто имя датафрейма, к которому мы хотим добавить столбец;
2. var_1, var_2: это имя нового столбца. Оно может быть любым;
3. .before: номер уже существующей строки, перед которым нужно поставить новый;
4. .after: то же, но уже после которого нужно поставить новый. Хитрый приём: если нужно поставить переменную в низ датафрейма, то в значение можно поставить Inf
 Не надо к факторной переменной добавлять новое значение не фактор
```{r}
data %>%
  add_row(`Группа` = "New group", `Возраст` = 100, .before = 1)
```

## dplyr::row_number() - нумерация строк

```{r}
data %>%
  mutate(ID = row_number())
```

## dplyr::bind_cols() - склеивание столбцов
data_1 %>% bind_cols(data_2) %>% bind_cols(data_3)
В таблицах должно быть одинаковое количество строк, переменные должны иметь разные имена

```{r}
data_1 <- tibble(var_1 = 1:10, var_2 = rep(c("Группа 1", "Группа 2"), 5))
data_2 <- tibble(var_2 = rbeta(10, 1, 5), var_3 = rnorm(10))
data_3 <- tibble(var_4 = 100:91, var_5 = rep(c("Молодые", "Средний возраст"), 5))
data_1 %>% bind_cols(data_2) %>% bind_cols(data_3)
```

## dplyr::bind_rows() - склеивание строк
data_1 %>% bind_rows(data_2) %>% bind_rows(data_3)
Нужно, чтобы переменные были одинакового типа и одинаково назывались
```{r}
data_1 <- tibble(var_1 = "var 1", var_2 = "var 2", var_3 = "var 3")
data_2 <- tibble(var_1 = "var 1", var_2 = "var 2")
data_3 <- tibble(var_1 = "var 1", var_2 = "var 2")
data_1 %>%bind_rows(data_2) %>% bind_rows(data_3)
```

## dplyr::left_join(), dplyr::right_join(), dplyr::inner_join(), dplyr::full_join()
1. left_join(x, y): включает все строки, которые есть в x, отбрасывая из y те, которых нет;
2. right_join(x, y): включает все строки, которые есть в y, отбрасывая те, которых там нет;
3. inner_join(x, y): включает все строки, которые есть и в x и y;
4. full_join(x, y): просто включает все строки, которые есть хотя бы в x или y
Должна быть уникальная переменная, например, ID пациента, по которой функция понимает, какую строку с какой сопоставлять. Это может быть не только одна переменная, но и их уникальное сочетание, например, ID пациента, его визиты, а также получаемый препарат. Эти три переменных и являются в таком случае уникальным ключом к сопоставлению строк.

```{r}
data_1 <- tibble(var_1 = 1:8) %>% mutate(id = row_number())
data_2 <- tibble(var_2 = rnorm(10)) %>% mutate(`Subject ID` = row_number())
data_1 %>%
  left_join(data_2, by = c("id" = "Subject ID"))
```

```{r}
data_1 %>%
  right_join(data_2, by = c("id" = "Subject ID"))
```

```{r}
data_1 %>%
  inner_join(data_2, by = c("id" = "Subject ID"))
```

```{r}
data_1 %>%
  full_join(data_2, by = c("id" = "Subject ID"))
```

## dplyr::group_by()
data %>% group_by(column_name)

```{r}
data %>% group_by(`Группа`)
```

## base::split() - разбивает датафрейм на список датафреймов по указанным группам

```{r}
data %>%
  split(~`Группа`)
```

## dplyr::rowwise() - работа со строками (как бы переключение с работы со столбцами на работу со строками)
после rowwise() следует всегда разгруппировывать датафрейм

```{r}
data %>%
  rowwise() %>%
  mutate(`Среднее по базофилам за два визита` = mean(c(`Базофилы_E1`, `Базофилы_E2`))) %>%
  ungroup() %>%
  select(`Базофилы_E1`, `Базофилы_E2`, `Среднее по базофилам за два визита`)
```

## dplyr::select(), where()

```{r}
data %>%
  select(`Группа крови`, `Рост`)
```

```{r}
data %>%
  select(!`Группа крови`, `Рост`)
```

```{r}
data %>%
  select(where(is.numeric))
```

```{r}
data %>% select(where(is.numeric)) %>% select(function(x) mean(x, na.rm = TRUE) > 10)
```

## tidyselect::contains(), tidyselect::matches(), tidyselect::starts_with(), tidyselect::ends_with()

1. tidyselect::contains() - выбирает только те переменные, в названиях которых есть определенная подстрока

```{r}
data %>% select(contains("_E1"))
```

2. tidyselect::matches() - выбирает не просто по подстроке, а по регулярному выражению. В примере ниже выбрали все переменные, у которых после _У стоит ровно одна любая цифра от 0 до 9

```{r}
data %>% select(matches("_E\\d{1}"))
```

3. tidyselect::starts_with() - выбирает только те переменные, которые начинаются с определенной подстроки

```{r}
data %>% select(starts_with("Б"))
```

4. tidyselect::ends_with() - выбирает все переменные, заканчивающиеся на определенную подстроку

```{r}
data %>% select(ends_with("E2"))
```

## tidyselect::all_of(), tidyselect::any_of()

Можно выбирать переменные с помощью внешнего вектора, однако это неоднозначное условие и лучше использовать функции ниже для более строгого выбора переменных

```{r}
variables <- c("Базофилы_E1", "Эозинофилы_E1", "Гемоглобин_E1")
data %>% select(variables)
```

1. tidyselect::all_of() - выдает ошибку, если хотя бы одна из переменных отсуствует

```{r}
variables <- c("Базофилы_E1", "Эозинофилы_E1", "Гемоглобин_E1")
data %>% select(all_of(variables))
```

2. tidyselect::any_of() - выбирает как минимум те переменные, которые точно есть (более мягкая)

```{r}
variables <- c("Базофилы_E1", "Эозинофилы_E1", "Гемоглобин_E1")
data %>% select(any_of(variables))
```

## Intersection and unification of conditions, negation of conditions

1. x < y, x > y, x <= y, x => y, x == y, x != y (операторы сравнения)
2. !x (логическое НЕ)
3. x & y (логическое И)
4. x | y (логическое ИЛИ)
```{r}
data %>%
  select(where(is.numeric)) %>%
  select(where(function(x) sd(x, na.rm = TRUE) >2) & function(x) mean(x, na.rm = TRUE) <10)
```

```{r}
data %>%
  select(where(is.numeric)) %>%
  select(where(function(x) sd(x, na.rm = TRUE) > 2 | mean(x, na.rm = TRUE) < 10 | median(x, na.rm = TRUE) > 5))
```

```{r}
data %>%
  select(!where(is.numeric))
```

## tidyselect::everything() - выбирает все остальные столбцы, кроме тех, которые уже были указаны

```{r}
data %>%
  select(`Пол`, `Эритроциты_E1`, everything())
```

Еще можно выбирать и менять имена переменных

```{r}
data %>%
  select(`Эритроциты_визит 1` = `Эритроциты_E1`, `Эритроциты_визит 2` = `Эритроциты_E2`)
```

## dplyr::slice() - выбор определенных строк

```{r}
data %>%
  slice(1:10)
```
 
Пример ниже  - выбрать всё, кроме первых 10 строк

```{r}
data %>% 
  slice(1:10 * -1)
```

slice_head(n=) - выбрать первые n строк

```{r}
data %>%
  slice_head(n=10)
```

slice_head(prop = n) - выбрать первые n % строк

```{r}
data %>%
  slice_head(prop = 0.1)
```

slice_tail(n =), slice_tail(prop = n) - то же самое, но с конца

```{r}
data %>%
slice_tail(prop = 0.1)
```

slice_sample(prop = n) - выбрать случайно n % строк

```{r}
data %>%
  slice_sample(prop = 0.15)
```

slice_min(), slice_max() - выбрать строки с минимальным или максимальным значением переменной

```{r}
data %>%
  slice_min(`Возраст`)
```

## dplyr::filter()

```{r}
data %>%
  filter(`Пол` == "Женский")
```

Для фильтрации категориальных переменных при выборе нескольких значений используется %in%

```{r}
data %>%
  filter(`Группа крови` %in% c("A (II)", "0 (I)") & `Группа` != "Группа 1")
```

С количественной переменной используется не %in%, а between(), выберутся значения, которые входят в промежуток, минимум и максимум включены

```{r}
data %>%
  filter(between(`Возраст`, 31, 34))
```

near() - профильтровать с ± n

```{r}
data %>%
  filter(near(`Эозинофилы_E1`, 3.38, tol = 0.1))
```

if_any() - профильтровать по условию, чтобы хотя бы одна из перемнных соответствовала
if_all() - условие, чтобы все переменные соотствествовали условию

```{r}
data %>%
  filter(if_all(.cols = contains("Базофилы"), .fns = function(x) x>1.5))
```

```{r}
data %>%
  filter(if_any(.cols = contains("Базофилы"), .fns = function(x) x > 1/5))
```

Фильтрация с группированным датафреймом

```{r}
data %>%
  group_by(`Группа`) %>%
  filter(`Возраст` >36)
```

## dplyr::mutate() - изменяет и создает новые переменные на основе существующих

```{r}
data %>% 
  mutate(`Женщины с четвертой группой крови` = if_else(`Пол` == "Женский" & `Группа крови` == "AB(IV)", "Да", "Нет")) %>%
  select(`Женщины с четвертой группой крови`, everything()) %>%
  arrange(`Женщины с четвертой группой крови`)
```

1. +: сложение;
2. -: вычитание;
3. `*`: умножение;
4. /: деление;
5. log(): натуральный логарифм;
6. log1p(): тот же логарифм, но прибавляющий к исходному значению единицу, чтобы избавиться от проблемы нуля;
7. exp(): возведение в экспоненту;
8. expm1(): возведение в экспоненту из значения минус один;
9. round(): округление до заданного количества знаков после запятой;
10. ceiling(): округление до ближайшего максимального целого числа;
11. floor(): округление до ближайшего минимального целого числа.

## dplyr::case_when() - создание переменной на основе нескольких условий

```{r}
data %>%
  mutate(`Возрастная группа` = case_when(`Возраст` < 20 ~ "<20",
                                         between(`Возраст`, 20, 30) ~ "20 - 30",
                                         `Возраст` > 30 ~ ">30") %>% as.factor()) %>%
  select(`Возраст`, `Возрастная группа`)
```

## tidyr::na_if(), tidyr::replace_na()

tidyr::replace_na() - заменить пропущенное значение на что-то, но сначала надо поменять тип 

```{r}
data %>%
  mutate(`Группа.крови` = `Группа крови` %>% as.character() %>% replace_na("Нет данных") %>% as.factor())
```

na_if() - заменить что-то на пропущенное значение

```{r}
data %>%
  mutate (`Группа крови` = `Группа крови` %>% na_if("B (III)"))
```

NULL - удалить переменную

```{r}
data %>%
  mutate(`Группа`= NULL)
```

## across() - применение других функций одним применением

1. Выбор столбцов, к которым будем применять функции;
2. Сама функция

Применение функции нормализации ко всем количествнным переменным

```{r}
data %>%
  mutate(across(where(is.numeric), function(x) (x-mean(x, na.rm = TRUE)) / sd(x, na.rm = TRUE)))
```

Применение функции нормализации к тем, которые в названии содержат E1

```{r}
data %>%
  mutate(across(contains("E1"), function(x) (x-mean(x, na.rm = TRUE)) / sd(x, na.rm = TRUE)))
```

Применение функции нормализации к тем переменным, среднее которых строго меньше 10

```{r}
data %>%
  mutate(across(function(x) mean(x, na.rm = TRUE) <10, function(x) (x-mean(x, na.rm = TRUE)) / sd(x, na.rm = TRUE)))
```

rowwise()

```{r}
data %>%
  rowwise() %>%
  mutate(`Среднее по базофилам` = mean(c_across(contains("Базофилы")))) %>%
  ungroup() %>%
  select(contains("Базофил"))
```

mutate() к сгруппированным датафреймам

```{r}
data %>%
  group_by(`Группа`) %>%
  mutate(across(contains("Базофилы"), function(x) x-mean(x, na.rm = TRUE))) %>%
  ungroup() %>%
  select(`Группа`, contains("Базофилы"))
```

## dplyr::rename()
```{r}
data %>%
  rename(`Эритроциты_Визит 1`= `Эритроциты_E1`, `Эритроциты_Визит 2` = `Эритроциты_E2`) %>%
  select(contains("Визит"))
```

## dplyr::rename_with(), stringi::stri_replace_all_regex() - заменить коды имен на человекочитаемые имена

```{r}
data %>%
  rename_with(function(x) x %>% stringi::stri_replace_all_regex(c("_E1","_E2"), c("_Визит 1", "_Визит 2"), vectorize_all = FALSE)) %>%
  glimpse()
```

```{r}
library(stringi)
data %>%
  rename_with(.cols = where(is.numeric), .fn = function(x) stringr::str_c(x, " КОЛИЧЕСТВЕННАЯ ПЕРЕМЕННАЯ")) %>%
  glimpse()
```

## := and !! for special renaming - подавать разные переменные, чтобы присвоить их значения столбцам

```{r}
new_name <- "cool name"

data %>%
  rename(!! new_name := `Группа`) %>%
  glimpse()
```

## dplyr::arrange() - сортировать данные по одной/нескольким переменным по возрастанию

```{r}
data %>%
  arrange(`Возраст`)
```

По количественной переменной

```{r}
str(data)
data <- data %>% mutate_if(is.character, as.factor)
str(data)
```

По категориальной переменной

```{r}
data %>%
  arrange(`Группа крови`) %>%
  select(`Группа крови`, everything())
```

## dplyr::arrange(desc()) - по убыванию

```{r}
data %>%
  arrange(desc(`Рост`))
```

По нескольким переменным

```{r}
data %>%
  arrange(desc(`Рост`), `Возраст`)
```

Внутри групп
```{r}
data %>%
  group_by(`Группа`) %>%
  arrange(`Возраст`, .by_group = TRUE)
```

# Dataframe rotation

## tidyr::pivot_longer() - перевод в длинный формат (значения первого столбца повторяются и разделяют данные на группы). Получаем переменную с именами переменных и переменную со их значениями. Уменьшает количество столбцов и увеличивает количество строк.

```{r}
data %>%
  select(`Группа`, contains("E1")) %>%
  tidyr::pivot_longer(!`Группа`)
```

## tidyr::pivot_wider() - перевод в широкие данные (антипод длинных данных). Увеличивает количество столбцов и уменьшает количество строк. ID создается, чтобы функция понимала уникальность строк (id_cols = ID).

```{r}
library(tidyr)
data %>%
  select(`Группа`, contains("E1")) %>%
  mutate(ID = row_number()) %>%
  pivot_longer(!c(`Группа`, ID)) %>%
  pivot_wider(id_cols = ID)
?pivot_wider
```

# Unique combinations selection

## dplyr::distinct() - выбирается подмножество уникальных значений переменной (чаще всего ID). По первой строке в каждой "группе".

```{r}
data %>%
  distinct(`Группа крови`, .keep_all = TRUE)
```
# Separating and uniting

## tidyr::separate() - разделить одну переменную на две по определенному разделителю. В случае ниже создали датафрейм с переменной var_1, которая представляет собой объединенный вектор (paste0() не использует пробел в качестве разделителя) и повторили 10 раз, потом разделили.

```{r}
tibble(var_1 = rep(paste0("first part", "__", "second_part"), 10)) %>%
  separate(var_1, into = c("var_1", "var_2"), sep = "__")
```

Но работает и так:

```{r}
tibble(var_1 = rep("first part__second_part", 10)) %>%
separate(var_1, into = c("var_1", "var_2"), sep = "__")
```

## tidyr::unite() - склеивает переменные. В примере ниже склеили переменные в виде новой переменной "nes_var" с разделителем AND

```{r}
tibble(var_1 = rep(paste0("first part", "__", "second_part"), 10)) %>%
  separate(var_1, into = c("var_1", "var_2"), sep = "__") %>%
  unite("new_var", var_1, var_2, sep = "AND")
```

# Making of statistic tables
## dplyr::summarise()/dplyr::summarize() - cводит переменные к указанному значению (среднее, медиана и др.). В примере ниже выбрали столбцы Группа и количественные, затем сгруппировали по Группа и вычислили среднее по количественным переменным по каждой группе.

```{r}
data %>%
  select(`Группа`, where(is.numeric)) %>%
  group_by(`Группа`) %>%
  summarize(across(where(is.numeric), function(x) mean(x,na.rm = TRUE)))
```

## list() - для расчета множества статистик
~ и .x - краткий способ записи function(x)
sum(!is.na(.x)) - проверка на то, что переменная не пустая

```{r}
statistics <- list(
      `_Количество субъектов` = ~length(.x) %>% as.character(),
      `_Количество (есть данные)` = ~sum(!is.na(.x)),
      `_Нет данных` = ~sum(is.na(.x)),
      `_Ср. знач.` = ~ifelse(sum(!is.na(.x)) == 0, "Н/П*", mean(.x, na.rm = TRUE) %>% round(2) %>% as.character()),
      `_Станд. отклон.` = ~ifelse(sum(!is.na(.x)) < 3, "Н/П*", sd(.x, na.rm = TRUE) %>% round(2) %>% as.character()),
      `_95% ДИ для среднего` = ~sd(.x, na.rm = TRUE) %>% round(2) %>% as.character(),
      `_мин. - макс.` = ~ifelse(sum(!is.na(.x)) == 0, "Н/П*", paste0(min(.x, na.rm = TRUE) %>% round(2), " - ", max(.x, na.rm = TRUE) %>% round(2))),
      `_Медиана` = ~ifelse(sum(!is.na(.x)) == 0, "Н/П*", median(.x, na.rm = TRUE) %>% round(2) %>% as.character()),
      `_Q1 - Q3` = ~ifelse(sum(!is.na(.x)) == 0, "Н/П*", paste0(quantile(.x, 0.25, na.rm = TRUE) %>% round(2), " - ", quantile(.x, 0.75, na.rm = TRUE) %>% round(2)))
)
 
data %>%
  select(`Группа`, where (is.numeric)) %>%
  group_by(`Группа`) %>%
  summarise(across(where(is.numeric), statistics)) %>%
  mutate_if (is.numeric, as.character) %>%
  tidyr::pivot_longer(!`Группа`) %>% 
  separate(name, into = c("Переменная", "Статистика"), sep = "__") %>%
  rename(`Значение` = `value`)
```

## Table for categorial table
count() - считает количество уникальных сочетаний указанных переменных
```{r}
data %>%
  select(`Группа`, where(is.factor)) %>%
  mutate(`Группа крови` = `Группа крови` %>% as.character() %>% replace_na("Нет данных") %>% as.factor()) %>%
  count(`Группа`, `Группа крови`) %>%
  group_by(`Группа`) %>%
  mutate(`Процент по группе` = (n/ sum(n)) %>% round(4) %>% `*` (100) %>% stringr::str_c("%")) %>%
  ungroup() %>%
  mutate(`Процент по выборке` = (n/ sum(n)) %>% round(4) %>% `*`(100) %>% stringr::str_c("%"))
```

# Table printing

## flextable::flextable() - создание таблиц из датафреймов, которые можно использовать и печатать в разных форматах. Сначала нужно перевести в формат flextable

## flextable::theme_box(), flextable::theme_booktabs(), flextable::theme_alafoli() - темы для внешнего вида таблицы

## flextable::merge_h(), flextable::merge_v() - склеивание ячеек для читаемого вида.

merge_v() - указать имя столбца, склеит ячейки с одинаковым текстом.

install.packages("flextable")

```{r}

statistics <- list(
      `_Количество субъектов` = ~length(.x) %>% as.character(),
      `_Количество (есть данные)` = ~sum(!is.na(.x)),
      `_Нет данных` = ~sum(is.na(.x)),
      `_Ср. знач.` = ~ifelse(sum(!is.na(.x)) == 0, "Н/П*", mean(.x, na.rm = TRUE) %>% round(2) %>% as.character()),
      `_Станд. отклон.` = ~ifelse(sum(!is.na(.x)) < 3, "Н/П*", sd(.x, na.rm = TRUE) %>% round(2) %>% as.character()),
      `_95% ДИ для среднего` = ~sd(.x, na.rm = TRUE) %>% round(2) %>% as.character(),
      `_мин. - макс.` = ~ifelse(sum(!is.na(.x)) == 0, "Н/П*", paste0(min(.x, na.rm = TRUE) %>% round(2), " - ", max(.x, na.rm = TRUE) %>% round(2))),
      `_Медиана` = ~ifelse(sum(!is.na(.x)) == 0, "Н/П*", median(.x, na.rm = TRUE) %>% round(2) %>% as.character()),
      `_Q1 - Q3` = ~ifelse(sum(!is.na(.x)) == 0, "Н/П*", paste0(quantile(.x, 0.25, na.rm = TRUE) %>% round(2), " - ", quantile(.x, 0.75, na.rm = TRUE) %>% round(2)))
)
 
data %>%
  select(`Группа`, where (is.numeric)) %>%
  group_by(`Группа`) %>%
  summarise(across(where(is.numeric), statistics)) %>%
  mutate_if (is.numeric, as.character) %>%
  tidyr::pivot_longer(!`Группа`) %>% 
  separate(name, into = c("Переменная", "Статистика"), sep = "__") %>%
  rename(`Значение` = `value`) %>%
  flextable::flextable() %>%
  flextable::theme_box() %>%
  flextable::merge_v(c("Группа", "Переменная"))
```

merge_h() - с указанием функции
i - строки, в которых нужно склеивать ячейки
```{r}
tibble(var_1 = c("p-value", "0.001"),
       var_2 = c("p-value", "0.05")) %>%
  flextable::flextable() %>%
  flextable::theme_box() %>%
  flextable::merge_h(i=1)
```

## flextable::align() - выравнивание для столбцов
flextable::align(subtable, i = NULL, j = NULL, align = c("left", "center", "right", "justify"), part = "body")

```{r}
library(flextable)
tibble(`Adverse events` = c("SOC Желудочно-кишечные нарушения 10017947", "PT Тошнота 10028813", "SOC Нарушения со стороны нервной системы 10029205", "PT Головная боль 10019211")) %>%
  flextable() %>%
  theme_box() %>%
  align(align = "center", part = "all")
```

width() - установка ширины столбцов

```{r}
tibble(`Adverse events` = c("SOC Желудочно-кишечные нарушения 10017947", "PT Тошнота 10028813", "SOC Нарушения со стороны нервной системы 10029205", "PT Головная боль 10019211")) %>%
  flextable() %>%
  theme_box() %>%
  align(i= ~stringr::str_detect(`Adverse events`, "SOC"), align = "left") %>%
  align(i= ~stringr::str_detect(`Adverse events`, "PT"), align = "right") %>%
  width(width = 2)
```

## flextable::bold(), flextable::italic() - жирный шрифт и курсир

```{r}
tibble(`Adverse events` = c("SOC Желудочно-кишечные нарушения 10017947", "PT Тошнота 10028813", "SOC Нарушения со стороны нервной системы 10029205", "PT Головная боль 10019211")) %>%
  flextable() %>%
  theme_box() %>%
  align(i= ~stringr::str_detect(`Adverse events`, "SOC"), align = "left") %>%
  align(i= ~stringr::str_detect(`Adverse events`, "PT"), align = "right") %>%
  
  bold(i=~stringr::str_detect(`Adverse events`, "SOC")) %>%
  italic(i= ~stringr::str_detect(`Adverse events`, "PT")) %>%
  
  width(width = 2)
```

## flextable::color(), flextable::bg() - цвет текста и цвет ячейки

http://www.stat.columbia.edu/~tzheng/files/Rcolor.pdf - доступные в R цвета

```{r}
is_pvalue_sign <- function(x) {
  x %>% stringr::str_remove("<") %>% as.numeric() %>% `<`(0.05)
}
tibble("p-value" = c("<0.001", "0.38", "0.124", "0.05")) %>%
  flextable() %>%
  theme_box() %>%
  color(i = ~ is_pvalue_sign(`p-value`), color = "orange")
```
```{r}
is_pvalue_sign <- function(x) {
  x %>% stringr::str_remove("<") %>% as.numeric() %>% `<`(0.05)
}
tibble("p-value" = c("<0.001", "0.124", "0.005", "0.05")) %>%
  flextable() %>%
  theme_box() %>%
  bg(i = ~ is_pvalue_sign(`p-value`), bg = "orange")
```